【裁判字號】    97,上易,240
【裁判日期】    981027
【裁判案由】    侵權行為損害賠償
【裁判全文】
臺灣高等法院臺南分院民事判決  97年度上易字第240號
上  訴  人  乙○○
訴訟代理人  楊勝夫  律師
被 上訴 人  甲○○
訴訟代理人  張巧妍  律師
複 代理 人  柯惇云  律師
上列當事人間請求侵權行為損害賠償事件，上訴人對於中華民國
97年10月8日台灣嘉義地方法院（97年度訴字第378號）第一審判
決提起上訴，被上訴人並為訴之追加，本院於98年10月13日言詞
辯論終結，判決如下：
    主  文
原判決關於命上訴人給付被上訴人超過新台幣參拾貳萬柒仟柒佰
貳拾壹元本息部分（含有關計算工作收入損失如附表編號一至八
所示遲延利息），及該部分假執行之宣告，暨訴訟費用之裁判均
廢棄。
上開廢棄部分，被上訴人在第一審之訴及假執行之聲請均駁回。
其餘上訴駁回。
上訴人應再給付被上訴人新台幣壹拾萬伍仟肆佰零捌元，及各該
金額自如附表編號九至十二所示之日起至清償日止，按年息百分
之五計算之利息。
被上訴人其餘追加之訴駁回。
第一、二審訴訟費用（含追加之訴訴訟費用）由上訴人負擔五分
之二，餘由被上訴人負擔。
    事實及理由
甲、程序部分：
    按訴狀送達後，原告不得將原訴變更或追加他訴。但有擴張
    或減縮應受判決事項之聲明者，不在此限，民事訴訟法第25
    5條第1項第3款定有明文。而在第二審程序為訴之變更或追
    加，非經他造同意不得為之，但同法第255條第1項第2款至
    第6款之情形，不在此限，亦為同法第446條第1項所明定。
    本件被上訴人本於侵權行為法律關係起訴請求上訴人應給付
    被上訴人新台幣（下同）2,023,306元（內含醫藥費用70,11
    3元、取出鋼釘之醫療費用3,000元、看護費用38,000元、自
    民國（下同）96年9月3日起至97年10月25日減少工作收入之
    損失412,193元、慰撫金150萬元），其中就減少工作收入之
    期間，被上訴人於原審主張就自96年9月3日起至97年10月25
    日止，嗣於本院為訴之追加（被上訴人原誤為附帶上訴），
    聲明再請求減損工作收入之期間為自97年10月26日起至98年
    8月31日止，按每月3萬元計算之工作收入損失金額及自97年
    4月17日起至清償日止按年息百分10計算之利息，嗣又於本
    院98年10月13日言詞辯論時減縮利息自98年6月21日起算上
    開利息，核屬追加（擴張）暨減縮應受判決事項之聲明，依
    上開規定應予准許，合先敘明。
乙、實體部分：
一、被上訴人起訴主張：其於96年9月2日下午6時50分，騎乘車
    號RWU-785號輕型機車（下稱系爭機車），行至嘉義縣大林
    鎮○路里○○○道路時，適遇上訴人駕駛農用拼裝車（下稱
    系爭拼裝車），於該產業道路由南向北倒車及迴轉，因上訴
    人疏未注意車輛倒車時，應顯示倒車燈光或手勢，謹慎緩慢
    後倒，並應注意有無其他車輛及行人，即貿然倒車，迨兩造
    見狀均閃避不及而互撞，致被上訴人受有臉部開放性傷口、
    頭皮及頸之挫傷、股骨閉鎖性骨折、蜘蛛膜下出血及無開放
    性顱內傷口、後十字韌帶斷裂、左膝不穩定，應實施韌帶重
    建手術等傷害。查被上訴人自96年9月2日起至同年月14日止
    、自97年2月25日起至同年3月1日止共19日住院期間需看護
    ，每日以2,000元計算，計38,000元。醫療費70,113元（623
    42＋7771＝70113）；將來取出鋼釘需醫療費3,000元。其事
    發前從事水泥、農作之臨時工，日薪1,250元，每月工作25
    日，每月以3萬元計算，自96年9月3日起至97年2月26日施行
    關節鏡手術及十字韌帶重建手術後8個月減少工作收入損失4
    12,193元。被上訴人因本件事故受有上開傷害，先後接受股
    骨股內復位手術、顏面傷口修補手術、十字韌帶重建手術，
    現仍須復健治療，其現年25歲，受此等傷害，長達半年時間
    均往返醫院手術治療，迄金仍未康復，精神實受有極大痛苦
    ，為此請求上訴人給付慰撫金150萬元。爰依民法侵權行為
    之法律規定第184條、第191條之2、第193條、第195條規定
    提起本訴，並求為判決聲明：上訴人應給付被上訴人2,023,
    306元，及自起訴狀繕本送達翌日起至清償日止，按週年利
    率5﹪計算之利息（原審判決上訴人應賠償被上訴人432,304
    元，及自起訴狀繕本送達翌日即97年4月17日起至清償日止
    ，按年息百分之5計算之利息，而駁回被上訴人其餘部分之
    請求，上訴人就其敗訴部分提起上訴，被上訴人於本院另就
    減少工作收入部分，為訴之追加183,485元及利息）。被上
    訴人並對上訴人之上訴，答辯聲明：上訴駁回。
二、上訴人則以：被上訴人亦自承在該產業道路離上訴人車輛12
    公尺前即已看見上訴人在倒車迴轉，猶高速撞擊上訴人之車
    輛，其因酒後駕駛違規行為重大，是本件車禍事故之發生應
    不可歸責於上訴人。縱認上訴人亦應負過失責任，被上訴人
    主張月薪3萬元，應由其舉證證明，而精神慰撫金部分25萬
    元部分亦應酌減等語，資為抗辯。爰就原審敗訴部分上訴聲
    明：(一)原判決不利上訴人部分廢棄。(二)上開廢棄部分，被上
    訴人在第一審之訴及假執行之聲請均駁回。上訴人並對被上
    訴人之追加部分，答辯聲明：追加之訴駁回。
三、兩造不爭執事項：
  (一)上訴人於96年9月2日下午6時50分許，駕駛未經核准領用牌
    照之系爭拼裝車，沿嘉義縣大林鎮○路里○○○道路由南向
    北欲迴轉，因路面狹窄而逕行倒車之際，適有飲用酒類之被
    上訴人騎乘系爭機車，沿該產業道路由西向東行經該處，為
    系爭機車撞及，被上訴人受有臉部開放性傷口、頭皮及頸之
    挫傷、股骨閉鎖性骨折、蜘蛛網膜下出血及無開放性顱內傷
    口等傷害。
  (二)被上訴人在96年9月2日晚上7時49分許，經警對其實施酒精
    測試，測得其呼氣中所含酒精濃度為每公升0.46毫克。
  (三)被上訴人於96年9月2日入慈濟醫院大林分院，迄至96年9月
    14日出院，住院期間由家人看護。被上訴人又自97年2月25
    日至97年3月1日止住院。
  (四)上訴人沒有駕照駕駛拼裝車。
  (五)刑事部分曾經送過車禍鑑定。兩造對刑事判決確定沒有意見
    （見本院卷第33、34頁）。
四、得心證之理由：
  (一)被上訴人主張：上訴人於96年9月2日下午6時50分許，駕駛
    系爭拼裝車，沿嘉義縣大林鎮○路里○○○道路由南向北欲
    迴轉，因路面狹窄而逕行倒車之際，適有被上訴人騎乘系爭
    機車，沿該產業道路由西向東行經該處，系爭拼裝車與系爭
    機車發生互撞，被上訴人受有臉部開放性傷口、頭皮及頸之
    挫傷、股骨閉鎖性骨折、蜘蛛網膜下出血及無開放性顱內傷
    口等傷害等情，業據上訴人於本件所涉刑事案件偵訊時供稱
    ：伊在產業道路上迴轉倒車，農路很小，伊迴了好幾次，已
    經回好了，要走了，被上訴人即撞到伊車之車頭右側等語（
    見本院調閱刑事偵查卷偵字第8169號卷第7頁）；另兩車相
    撞之位置為系爭拼裝車之右前車角與系爭機車之車頭，上訴
    人於事發前並未發現危險狀況等情，亦據上訴人於本件所涉
    刑事案件警詢中自陳無訛（見本院調閱刑案偵查警卷第9頁
    ）。參酌事故地點視距良好，無障礙物，由西往東方向筆直
    ，有道路交通事故調查報告表1份、現場照片可稽（見同上
    卷第11、30、32頁），並無不能注意之情形，佐以汽車倒車
    時，應顯示倒車燈光或手勢後，謹慎緩慢後倒，並應注意其
    他車輛及行人。又汽車行駛時，駕駛人應注意車前狀況及兩
    車併行之間隔，並隨時採取必要之安全措施。道路交通安全
    規則第110條第2款、第94條第3項定有明文。本件上訴人倒
    車後欲往東方行駛之際，竟應注意而疏未注意被上訴人自西
    方騎乘系爭機車行駛過來，未採取必要之安全措施，仍貿然
    行駛。復參酌上開刑事案件偵查時，曾將本件事故送請臺灣
    省嘉雲區車輛行車事故鑑定委員會鑑定，結果認上訴人「駕
    駛無牌照拼裝車，夜間倒車未充分注意右後方來車，為肇事
    主因」，而被上訴人「駕駛輕機車，預見狀況，未妥採安全
    措施，撞及郭車右前角，為肇事次因」，有鑑定委員會96年
    12 月17日函檢附之鑑定意見書可憑（見原審卷第134、135
    頁），並為上訴人所不爭執（見本院卷第35頁）。且上訴人
    因本件所涉過失傷害犯行，經原審法院以97年度交簡上字第
    29號判決處有期徒刑2月10日有罪確定，有本院調閱之上開
    刑事卷宗暨判決附卷可參。是被上訴人主張上訴人倒車時，
    未注意其他車輛，且未注意車前狀況，隨時採取必要之安全
    措施，對本件事故之發生，顯有過失等情，即屬有據。
  (二)次按因故意或過失，不法侵害他人之權利者，負損害賠償責
    任。不法侵害他人之身體或健康者，對於被害人因此喪失或
    減少工作收入或增加生活上之需要時，應負損害賠償責任。
    不法侵害他人之身體、健康者，被害人雖非財產上之損害，
    亦得請求賠償相當之金額。民法第184條第1項前段、第193
    條第1項、第195條第1項前段分別定有明文。查本件上訴人
    對本件事故之發生有過失，而被上訴人因本件事故受有上開
    臉開放性傷口、頭皮及頸之挫傷、股骨閉鎖性骨折、蜘蛛網
    膜下出血及無開放性顱內傷口等傷害，兩者具有相當因果關
    係甚明，是被上訴人依前揭侵權行為法律關係之規定請求上
    訴人對其因此所受之損害，應負損害賠償責任，於法有據。
    茲就其所得請求損害賠償之金額，析述如下：
  1.醫療費用部分：被上訴人主張其因本件事故前往財團法人佛
    教慈濟綜合醫院大林分院（下稱慈濟醫院）就診必要之醫療
    費用計17,313元，業據其提出慈濟醫院醫療費用收據為證（
    見原審卷第38頁、第39頁、第41頁至第51頁），其中進行韌
    帶重建手術費用5,939元，亦有慈濟醫院97年9月18日函檢附
    之病情說明書在卷可稽（見原審卷第107頁），均為上訴人
    不爭執（見原審卷第30頁），則被上訴人此部分請求，應屬
    有據。另被上訴人將來需拔除鋼釘之自付費用約3,000元等
    情，亦有上開慈濟醫院97年9月18日函檢附之病情說明書在
    卷可稽（見原審卷第107頁）。從而，被上訴人請求醫療費
    用20,313元（計算式：17,313＋3,000＝20,313），尚屬可
    採。
  2.看護費部分：
    按親屬間之看護，縱因出於親情而未支付該費用，然其所付
    出之勞力，顯非不能以金錢為評價，此種基於身分關係之恩
    惠，自不能加惠於加害人，而應比照一般看護情形，認被害
    人受有相當看護費之損害，命加害人賠償，始符民法第193
    條第1項所定「增加生活上需要」之意旨（最高法院94年度
    台上字第1543號判決參照）。經查：被上訴人於96年9月2日
    入院，並接受股骨骨內復位手術及顏面傷口修補手術，於96
    年9月14日出院，住院期間由家人看護等情；又於97年2月25
    日入院，於翌（26）日進行十字韌帶重建手術，於97年3月1
    日出院，住院期間由家人看等情，有其提出慈濟醫院96年9
    月14日診斷證明書、慈濟醫院函檢附之醫療費用明細表在卷
    可稽（見原審97年度交簡上附民字第12號卷第5、6頁、原審
    卷第108頁），依被上訴人受傷部位及住院治療情形以觀，
    其住院期間應有看護之必要。又病患於住院期間之看護工作
    較一般工作之時間為長，且須隨時注意傷患之病情反應，而
    通常全天看護合理費用為2,000元，是被上訴人主張以每日2
    ,000元計算，尚屬可採。從而，其請求住院期間看護費，共
    計19日，合計38,000元（計算式：2,000×19＝38,000），
    為上訴人所不爭，應屬有據。
  3.減少工作收入損失部分：
    被上訴人主張其事發前從事水泥之臨時工，日薪1,250元，
    每月以3萬元計算，自96年9月3日起至97年2月26日施行關節
    鏡手術及十字韌帶重建手術後8個月減少工作收入損失412,1
    93元等情，為上訴人所否認。經查，被上訴人所舉證人丙○
    ○於原審固證稱：伊從事裝設房子玻璃，現在景氣不好，我
    有時會去做粗工，伊在萬得利建設股份有限公司（下稱萬得
    利公司）之工地工作，有時工人不夠，他們會叫我幫忙找工
    人，伊於96年2、3月間，找被上訴人去工地工作，後來被上
    訴人沒來工作，伊才知道被上訴人發生車禍，工地工作每天
    都有，如有事，可以請假，工人薪資一般有1,000元及1,200
    元，因被上訴人工作較認真，所以經理給被上訴人日薪1,25
    0元，薪資是以日計算，薪資用現金給付，公司將薪資交給
    經理，再由經理轉交給伊等粗工，被上訴人發生車禍前都有
    繼續在工作等語（見原審卷第74至76頁）；證人劉英重亦結
    證稱：伊為建築大樓粗工，從去年（96年）2、3月開始作，
    伊認識被上訴人，被上訴人有跟伊一起去做粗工，伊先去做
    ，後來被上訴人才去做，是丙○○介紹被上訴人去，被上訴
    人1天薪資1,250元，丙○○1天薪資1,350元，1個月固定1天
    領薪資，伊不清楚被上訴人做到何時，但伊知道他有領4、5
    個月薪資等語（見原審卷第76、77頁），惟證人與被上訴人
    具同事情誼，所為證言難免偏頗，且證人間之論述工作期間
    不一，證人丙○○所陳稱96年2、3月以後每天都有，顯與證
    人劉英重所陳稱被上訴人有領4、5個月之薪水，並不一致；
    況被上訴人既係擔任臨時工，以日計薪，未必每日均有工作
    ，則其是否固定領取月薪30,000元，即非無疑；又上開萬得
    利公司經本院函查被上訴人是否在其公司工作，薪資情形為
    何，迄未答覆，且萬得利公司亦未發扣繳憑單申報被上訴人
    之所得，有被上訴人之稅務電子閘門財產所得調件明細表可
    據（見原審卷第9頁），則上開二位證人在原審之證詞，即
    難憑採。被上訴人既無法舉出確證證明其固定月薪為30,000
    元，則其主張以30,000元為計算減少工作收入之基礎，即難
    認可採。審酌被上訴人之資歷，及行政院所頒布最低基本工
    資每月17,280元（見本院卷第123頁之行政院勞工委員會96
    年6月22日勞動2字第0960130567號函），此為通常情形下可
    能取得之收入，以此計算被上訴人減少工作收入之損失，應
    屬適當，亦為上訴人所不爭。再查，被上訴人因本件事故受
    有上開傷害，經慈濟醫院函覆稱：一般而言，十字韌帶重建
    手術需6至9個月復健治療，何時可再從事務農工作，視患者
    恢復及復健而定，通常為手術後6至8個月等語，有慈濟醫院
    函檢附說明書附卷可參（見原審卷第68、86頁）。後經本院
    函詢被上訴人之復原情形，其主治醫師於98年6月11日於函
    覆以：「傷勢於半年後可望康復。半年後可望外出工作
    。目前膝關較不穩定，但可從事較輕之工作。股骨骨折
    未完全癒合，股骨內固定仍未拔除」等情，此有慈濟醫院98
    年6月19日慈醫大林文字第980794號函暨病情說明書、病歷
    影本等資料附卷可稽（見本院卷第67至104頁），是被上訴
    人於97年2月26日進行十字韌帶重建手術後，仍須長期休養
    始能從事其原有工作，故其於原審主張自本件車禍發生翌日
    即96年9月3日起至97年10月25日止，不能從事原有工作，應
    可採信。從而，被上訴人於原審得請求之工作損失應為237,
    888元（17,280×13＋17,280×23/30＝237,888元）。嗣被
    上訴人於本院追加請求主張增加上開工作損失之期間至98年
    8 月31日止，不能從事原有工作之損失，依上開說明，亦屬
    有據；則被上訴人所為訴之追加請求183,485元本息部分（
    見本院卷第105、106頁），其中請求自97年10月26日起至98
    年8月31日止之工作收入之損失，合計175,680元（17,280×
    10＋17,280×5/30＝175,680），在此範圍內，即無不合，
    逾此範圍，即非有據。
  4.慰撫金部分：按慰撫金之賠償，須以人格權遭遇侵害，使精
    神上受有痛苦為必要，其核給之標準固與財產上損害之計算
    不同，然非不可斟酌雙方身分、資力與加害程度，及其他各
    種情形核定相當之數額（最高法院51年度台上字第223號判
    例參照）。經查，被上訴人因本件事故受有上開傷害，並接
    受股骨骨內復位手術及顏面傷口修補手術、十字韌帶重建手
    術，可見其精神受到相當之痛苦，依首揭規定，自得請求上
    訴人賠償非財產上之損害。又被上訴人係71年8月生，發生
    本件事故時年約25歲，學歷為國中畢業，業據其陳明在卷；
    上訴人係37年11月生，當時年約58歲，有年籍資料在卷可稽
    ，係國小畢業，從事農作，業據上訴人陳明在卷；另被上訴
    人名下並無財產，上訴人於96年間有利息、股利憑單所得約
    63,900元、房屋3筆、田賦9筆，投資1筆，價值約644萬餘元
    ，有稅務電子閘門所得調件明細表2份在卷可證（見本院卷
    第49至51頁、原審卷第9至13頁）。審酌兩造之身分、地位
    、經濟能力，及被上訴人受傷程度與所受精神上之痛苦等一
    切情狀，認其請求非財產上損害賠償，應以25萬元為適當。
  (三)又損害之發生或擴大，被害人與有過失者，法院得減輕賠償
    金額，或免除之，民法第217條第1項定有明文。所謂被害人
    與有過失，係指被害人苟能盡其善良管理人之注意，即得避
    免其損害之發生、擴大，竟不注意之意（最高法院83年度台
    上字第1701號判決參照）。又汽車行駛時，駕駛人應注意車
    前狀況及兩車併行之間隔，並隨時採取必要之安全措施。再
    按汽車駕駛人飲用酒類或其他類似物後其吐氣所含酒精濃度
    超過每公升0.25毫克或血液中酒精濃度超過0.05﹪以上者，
    不得駕車，道路交通安全規則第114條第2款定有明文。經查
    ，被上訴人於上開刑事案件警詢時自承：伊發現危險時，距
    離對方約12公尺，伊發現對方時，對方倒車再向前行等語（
    見本院調閱之刑案偵查警卷第4頁），從而，其於兩車相撞
    前，既已於相當距離發現上訴人在事故地點倒車等狀況，竟
    再向前行，卻未注意採取必要之安全措施，仍貿然往前行駛
    。又上開臺灣省嘉雲區車輛行車事故鑑定委員會之鑑定結果
    ，亦認被上訴人騎乘系爭機車，預見狀況，未妥採安全措施
    ，致撞及系爭拼裝車右前角，為肇事次因，有上開鑑定意見
    書可佐。本件事故發生後，被上訴人於96年9月2日晚上7 時
    49分許，經警對其實施酒精測試，測得其呼氣中所含酒精濃
    度為每公升0.46毫克，為兩造所不爭執，被上訴人顯然違反
    上開道路交通安全規則第114條第2款之規定。依醫學文獻及
    醫學實驗證明所得經驗法則，吐氣酒精濃度達每公升0.25
    毫克以上時，將使駕駛人產生複雜技巧障礙、駕駛能力變壞
    之行為表現，本件被上訴人於事發後經檢驗結果，其呼氣酒
    精濃度為每公升0.46毫克，是其飲用酒類而騎乘機車之事實
    ，應可認定。復參酌其因上開行為，亦經原審以97年度嘉交
    簡字第75號判決不能安全駕駛動力交通工具罪處拘役40日確
    定在案，亦經本院調取上開卷宗核閱無訛。則本件被上訴人
    因酒後駕車，駕駛能力變差，且未注意車前狀況，隨時採取
    必要之安全措施，對本件事故之發生，亦與有過失，依前揭
    規定，亦應承擔過失相抵。綜上，本院審酌事故之發生，係
    因上訴人倒車時，未注意其他車輛，且未注意車前狀況，隨
    時採取必要之安全措施；被上訴人因酒後駕車，駕駛能力變
    差，且未注意車前狀況，隨時採取必要之安全措施，致兩車
    發生撞及，因認過失責任比例之分擔，以被上訴人負擔40﹪
    、上訴人負擔60﹪為妥適。
  (四)綜上，被上訴人於原審得請求金額合計546,201元（計算式
    ：237,888＋20,313＋38,000＋250,000＝546,201），惟被
    上訴人應負擔40﹪之與有過失責任，經減輕上訴人之賠償責
    任後，被上訴人得請求金額為327,721元〔計算式：546,201
    ×（1-40﹪）＝327,721，元以下4捨5入〕。又被上訴人於
    本院所為訴之追加之請求工作損失，被上訴人應負擔40﹪之
    與有過失責任，經減輕上訴人之賠償責任後，被上訴人於本
    院得請求金額為105,408元【175,680×（1-40﹪）＝105,40
    8，元以下4捨5入】，在此範圍內，即無不合，逾此範圍，
    即非有據。
五、又給付有確定期限者，債務人自期限屆滿時起，負遲延責任
    ；給付無確定期限者，債務人於債權人得請求給付時，經其
    催告而未為給付，自受催告時起，負遲延責任；其經債權人
    起訴而送達訴狀，或依督促程序送達支付命令，或為其他相
    類之行為者，與催告有同一之效力；民法第229條第1、2項
    分別定有明文。又遲延之債務，以支付金錢為標的者，債權
    人得請求依法定利率計算之遲延利息；但約定利率較高者，
    仍從其約定利率；而應付利息之債務，其利率未經約定，亦
    無法律可據者，週年利率為百分之5；亦為同法第233條第1
    項及第203條所明定。查本件被上訴人得請求上訴人等賠償
    之前揭金額，其中於原審請求部分合計327,721元，並未據
    被上訴人主張定有給付之期限，則被上訴人請求其中263,02
    7元部分（醫療費、看護費、慰撫金等加計如附表編號1所示
    之96年9月3日起至97年4月16日止部分工作收入損失之金額
    78,039元，計算式：184,988＋78,039＝263,027，自本附帶
    民事起訴狀繕本送達之翌日97年4月17日，見原審交簡上附
    民卷第3頁背面）起至清償日止，按年息百分之5計算之利息
    ，並未逾上開規定之範圍，自無不合。至有關其中起訴時未
    到期之工作收入損失部分，因係按月始陸續屆期，則被上訴
    人此部分有關97年5月至10月於起訴後始分別到期之工作收
    入損失（按每月17,280元扣除過失相抵部分計算，得為10,
    368元，計算式：17,280×（1-40%）＝10,368，詳如附表所
    示），其有關計算遲延利息，編號、月份、本金金額、遲延
    利息起訖日，詳如附表編號2至8號所示，即無不合，應予准
    許，在此如附表所示範圍內之本息，即無不合，逾此範圍，
    即屬無據，應予駁回。又被上訴人於本院所為訴之追加（指
    工作收入損失）部分，合計105,408元，亦未據被上訴人主
    張定有給付之期限，則其中81,216元，被上訴人請求自上訴
    人收受追加起訴之繕本翌日即98年6月21日起（見本院卷第
    130頁）計算至清償日止，按如附表編號9所示之計算之年息
    百分之5之利息，並未逾上開規定之範圍，自無不合，逾此
    範圍，即有未合。又其餘工作收入損失部分，係按月始陸續
    屆期，則被上訴人此部分有關98年7月至8月始到期之工作收
    入損失（亦應按每月17,280元扣除過失相抵部分計算得10,
    368元，同上開計算式，詳如附表所示），有關計算遲延利
    息，編號、月份、本金金額、遲延利息起訖日，詳如附表編
    號10至12所示，在此範圍內，即無不合，逾此範圍，即屬無
    據，應予駁回。
六、綜上所述，被上訴人主張伊因上訴人駕駛之過失受有損害，
    即無不合；從而，被上訴人依侵權行為之法律關係請求上訴
    人給付327,721元部分，及其中263,027元部分自附帶民事起
    訴狀繕本送達翌日即97年4月17日起至清償日止，按週年利
    率百分之5計算之利息，其餘如附表編號2至8部分之金額，
    按附表編號2至8所示部分之日期計算法定遲延利息，於法有
    據，應予准許；被上訴人此部分逾上開之請求，為無理由，
    不應准許。原判決所命給付超過上開327,721元本息部分（
    含有關上開計算工作收入之損失遲延利息詳如附表編號1至8
    所示），為上訴人敗訴之判決，並為假執行之宣告，尚有未
    洽，上訴意旨指摘原判決該部分不當，求予廢棄改判，為有
    理由，應由本院將原判決該部分廢棄改判如主文第二項所示
    ；至於就上開應予准許部分，原審所為被上訴人勝訴之判決
    ，並為假執行之宣告，核無不合，上訴意旨指摘原判決不當
    ，求予廢棄改判，為無理由，應予駁回。又被上訴人於本院
    所為訴之追加之請求183,485元本息部分（見本院卷第105、
    106頁），其中請求上開105,408元本息部分（有關各該金額
    計算遲延利息詳如附表編號9至12號所示），即無不合，應
    予准許，逾此範圍，為無理由，應予駁回。
七、本件事證已臻明確，兩造其餘攻擊、防禦方法及舉證，核與
    判決之結果不生影響，爰毋庸逐一論述，附此敘明。
據上論結，本件上訴為一部有理由，一部無理由，被上訴人追加
之訴為一部有理由，一部無理由，應依民事訴訟法第449條第1項
、第450條、第79條，判決如主文。
中    華    民    國    98    年    10    月    27    日
                  民事第二庭    審判長法  官  陳光秀
                                      法  官  曾平杉
                                      法  官  莊俊華
上為正本係照原本作成。
不得上訴。
中    華    民    國    98    年    10    月    29    日
                                      書記官  吳銘添
附表：有關被上訴人在原審得請求之工作收入損失部分為142,73
      3元；本院追加工作損失部分為105,408元，則有關計算工
      作損失遲延利息之方式如下：
┌──┬──────────┬─────┬────────────┐
│編號│工作收入損失請求月份│  金額    │  遲延利息起訖日        │
├──┼──────────┼─────┼────────────┤
│1   │96年9月3日起至97年4 │  78,039  │97年4月17日起至清償日止 │
│    │月16日止            │          │                        │
├──┼──────────┼─────┼────────────┤
│2   │  97年4月           │  4,493   │97年5月17日起至清償日止 │
│    │(97.4.17至97.4.30)  │          │                        │
├──┼──────────┼─────┼────────────┤
│3   │  97年5月           │  10,368  │97年6月1日起至清償日止  │
├──┼──────────┼─────┼────────────┤
│4   │  97年6月           │  10,368  │97年7月1日起至清償日止  │
├──┼──────────┼─────┼────────────┤
│5   │  97年7月           │  10,368  │97年8月1日起至清償日止  │                  │                    │
├──┼──────────┼─────┼────────────┤
│6   │  97年8月           │  10,368  │97年9月1日起至清償日止  │                  │                    │
├──┼──────────┼─────┼────────────┤
│7   │  97年9月           │  10,368  │97年10月1日起至清償日止 │                  │                    │
├──┼──────────┼─────┼────────────┤
│8   │  97年10月          │  8,361   │97年11月1日起至清償日止 │                  │                    │
│    │(97.10.1至97.10.25) │          │                        │                  │                    │
├──┼──────────┼─────┼────────────┤
│9   │97年10月26日起至98年│  81,216  │98年6月21日起至清償日止 │
│    │6月20日止           │          │                        │
├──┼──────────┼─────┼────────────┤
│10  │  98年6月           │  3,456   │98年7月21日起至清償日止 │
│    │(98.6.21至98.6.30)  │          │                        │
├──┼──────────┼─────┼────────────┤
│11  │  98年7月           │  10,368  │98年8月1日起至清償日止  │
│    │                    │          │                        │
├──┼──────────┼─────┼────────────┤
│12  │  98年8月           │  10,368  │98年9月1日起至清償日止  │
│    │                    │          │                        │
└──┴──────────┴─────┴────────────┘


司法院資訊處製作；財團法人民間司法改革基金會備份。
